臺灣高等法院刑事判決
110年度侵上訴字第93號
上  訴  人  臺灣新北地方檢察署檢察官
上  訴  人  
即  被  告  陳躍元
選任辯護人  石宜琳律師
            曾衡禹律師
            石邁律師
上列上訴人等因被告妨害性自主案件，不服臺灣新北地方法院10
9年度侵訴字第40號，中華民國109年12月17日第一審判決（起訴
案號：臺灣新北地方檢察署108年度偵字第17984號），提起上訴
，本院判決如下：
    主  文
原判決撤銷。
甲○○犯強制性交罪，處有期徒刑參年貳月。
    犯罪事實
一、甲○○與代號AW000-A108098號之成年女子（真實姓名年籍詳
    卷，下稱A女）為朋友，於民國108年5月4日晚上約定一同前
    往臺北市信義區KLASH夜店玩樂，且於翌日（5日）1時許到
    達該處，並在店內飲酒、作樂，至4時許一同搭乘計程車返
    回甲○○位於○○市○○區○○街（地址詳卷）之住處（下稱○○街住
    處），A女因飲酒後已有些許醉意(未達不能或不知抗拒之程
    度)，進屋後即躺在床上準備睡覺，詎甲○○竟基於強制性交
    之犯意，違反A女意願，先是脫掉A女的上衣與胸罩，並摸、
    親、舔A女的胸部，此時A女推開甲○○稱：「不要用我」，甲
    ○○不顧仍持續將A女的外褲與內褲脫掉，A女隨即因不勝酒力
    睡著，甲○○承續前開強制性交犯意，將其陰莖插入A女陰道
    ，過程中A女因疼痛醒來，用力推開甲○○稱「我不要」等語
    ，再次表達不欲性交之意願，甲○○無視於此，仍持續將其陰
    莖插入A女陰道而遂行性交行為。
二、案經A女訴由新北市政府警察局中和分局報請臺灣新北地方
    檢察署檢察官偵查起訴。
    理  由
一、程序部分：
(一)被害人保護：按因職務或業務知悉或持有性侵害被害人姓名
    、出生年月日、住居所及其他足資識別其身分之資料者，除
    法律另有規定外，應予保密。行政機關、司法機關及軍法機
    關所製作必須公示之文書，不得揭露被害人之姓名、出生年
    月日、住居所及其他足資識別被害人身分之資訊，性侵害犯
    罪防治法第12條第1項、第2項定有明文。查本案被告涉犯性
    侵害犯罪防治法第2條第1項所列舉之性侵害犯罪，本案判決
    書屬需對外公示之文書，為免告訴人A女之身分資訊曝光，
    故本案A女、A女友人（下稱李○）等相關資料，爰依上開規
    定不予完整記載，或另以代號替之（各代號所對應之真實姓
    名年籍等資料詳偵卷證物袋內之各該代號與真實姓名對照表
    ）。
(二)證據能力部分：
　　本件判決認定事實所引用之卷內供述及非供述證據（包含人
    證與文書證據等證據），均無證據證明係公務員違背法定程
    序所取得，本案檢察官、被告及辯護人於本院審理時均未爭
    執其證據能力（本院卷第165至167、238至240頁），經審酌
    該等證據資料製作時之情況，亦無違法不當或證明力明顯過
    低之瑕疵，堪認作為證據應屬適當，依刑事訴訟法第158條
    之4反面解釋及第159條至第159條之5規定，俱有證據能力。
二、認定犯罪事實所憑之證據及理由：
(一)訊據被告對於上揭強制性交犯行，業於本院審理時坦認無訛
    （本院卷第164、168至169、241至242頁），核與A女迭於警
    詢、偵查及原審審理時所為證述情節相符（108年度偵字第1
    7984號偵查卷，下稱偵卷，第8至13頁、第28至29頁反面、
    第48至49頁；原審卷第129至202頁），並有證人即A女友人
    李○於偵查及原審審理時所為證述其因A女於IG所發布之限時
    動態「我要把昨天的事情全忘了」等語而主動詢問A女，於A
    女與其見面後陳述上開情事所呈現自我厭惡、崩潰、不安、
    哭泣、情緒激動及不知所措之遭受性侵後反應（偵卷第39頁
    反面至40頁，原審卷第205至207、212、215至221頁），核
    與一般性侵被害人遭受性侵害之影響及創傷反應相符。此外
    ，復有被告與A女LUNE對話紀錄翻拍照片（偵卷第32至35、4
    2頁）、臺北市立聯合醫院忠孝院區受理疑似性侵害事件驗
    傷診斷書（偵卷第12至13頁）等在卷可參，足徵A女於上開
    警詢、偵查及原審審理時所為之證述內容，尚非虛妄，應可
    採信。
(二)再者，依證人李○於原審審理時證稱：A女覺得自己很髒，想
    要去洗澡把自己洗乾淨。不知道怎麼辧，就發文要自己忘掉
    昨天發生的所有事情，後來就來到展場來找我，A女跟我說
    這些事時，情緒崩潰，一直在道歉，她從頭到尾都覺得自己
    很髒。她不知道怎麼辦，也不知道接下來要怎麼過。她情緒
    反應很不穩定、很激動，一直在哭。可以感受到她是很悲傷
    、氣憤、徬徨又不知該怎麼辦。我當下先安撫她的情緒，然
    後聯絡被告至現場討論，被告到現場後，我代替A女講這件
    事，當下A女的反應是很不想看到被告，也不想跟他說話，
    我跟被告對談的過程，A女很排斥要跟被告碰面，她真的不
    知道怎麼辦，她沒有辦法原諒他，可是又覺得要告他這件事
    很傷友情，處於一個很混亂的狀況等語（原審卷第206至209
    頁），益徵A女確實遭被告所為前開強制性交犯行對待，因
    而對被告產生負面之情緒反應，並排斥與被告碰面、於陳述
    本案過程哭泣、不安等舉止；另據A女於事件甫發生時其IG
    所發布前開限時動態文字，係消極、不處理，全無訴諸法律
    之跡象，證人李○亦證稱A女初始不知所措，覺得提告很傷友
    情等語，顯見A女初始並無提告之意，直至李○介入後，A女
    始決定報案等節，堪認A女對被告實無任何刻意設詞以誣陷
    之可能，是認A女上開證述，確屬真實無疑。
(三)從而，被告於本院準備及審理程序中所為之自白，核與事證
    相符，堪予採信。本案事證已臻明確，被告對A女所為強制
    性交之犯行，堪以認定，應予依法論科。
三、論罪：
(一)刑法第225條第1項之乘機性交罪，與同法第221條第1項之強
    制性交罪，其法定刑均為3年以上10年以下有期徒刑，前者
    係指行為人利用被害人精神、身體障礙、心智缺陷或其他相
    類之情形，不能或不知抗拒而為性交；後者則指行為人對被
    害人以強暴、脅迫、恐嚇、催眠術或其他違反其意願之方法
    而為性交。前者，重在行為人利用被害人之不能或不知抗拒
    狀態而對之為性交，被害人被侵害時無法表達拒絕性交之意
    願；後者，則重在行為人係施用強暴、脅迫、恐嚇、催眠術
    或其他強制手段而對被害人為性交，被害人被侵害時拒絕性
    交之意願遭壓制(最高法院110年度台上字第2528號判決參照
    )。本案A女遭被告強制性交過程中，先後明確表達「不要用
    我」、「我不要」等拒絕性交之意願，是核被告違背A女意
    願所為，係犯刑法第221條第1項之強制性交罪。
(二)被告以其陰莖進入A女陰道而對A女為性交行為前，摸、親、
    舔A女的胸部之猥褻行為，原為性交之階段行為，應為強制
    性交之高度行為所吸收，不另論罪。公訴意旨雖未敘及被告
    上揭猥褻行為，惟此部分與起訴書犯罪事實欄已記載之犯罪
    事實，有吸收犯之實質上一罪關係，為起訴效力所及，自應
    併予審理。
(三)又數行為於同時同地或密切接近之時、地實施，侵害同一法
    益，各行為之獨立性極為薄弱，依一般社會健全觀念，在時
    間差距上，難以強行分開，在刑法評價上，以視為數個舉動
    之接續施行，合為包括之一行為予以評價，較為合理，屬接
    續犯。經查：本案被告係在相近之時間、相同之地點，接續
    以陰莖進入A女之陰道為性交行為，係屬侵害同一法益，且
    依一般社會健全觀念，各行為之獨立性尚屬薄弱，應合為包
    括之一行為予以評價，而論以接續犯之一罪。
(四)被告無刑法第59條適用之說明：
    刑法第59條就法定最低度刑酌量減輕之規定，乃立法者賦予
    審判者之自由裁量權，俾就具體之個案情節，於宣告刑之擇
    定上能妥適、調和，以濟立法之窮。其既非常態，適用上自
    應審慎，所具之特殊事由，猶需使一般人咸認有可憫恕之處
    ，尚非得恣意為之，必須犯罪另有特殊之原因與環境，在客
    觀上足以引起一般同情，認為即使予以宣告法定最低度刑，
    猶嫌過重者，始有其適用（最高法院110年度台上字第112號
    判決參照）。經查，被告與A女僅為普通朋友關係，無親密
    情誼，竟為滿足一己私慾，利用獨處機會，無視A女明確表
    示拒絕之意願，嚴重危害A女性自主決定權及人格尊嚴，造
    成A女難以彌補之陰影及創傷，且其於警、偵訊、原審及本
    院準備程序時均矢口否認犯行，迄至本院審理程序時始坦白
    認罪，然未取得A女之諒解，A女並於本院審理時表示：不接
    受被告和解，希望被告得到應有的懲罰等語（本院卷第164
    頁），足見被告未獲A女原諒，依被告犯後之態度及A女所受
    之傷害，被告本案之情節客觀上亦實無任何足以引起一般人
    同情、顯可憫恕之處，難認對被告科以最低度刑尤嫌過重，
    而有情輕法重之弊，自無刑法第59條規定之適用餘地。
四、撤銷原判決之理由及科刑審酌事項：
(一)原審認被告犯行明確，而予論罪科刑，固非無見。惟刑事審
    判旨在實現刑罰權之分配正義，故法院對於有罪被告之科刑
    ，應符合刑罰相當之原則，使輕重得宜，罰當其罪，被告終
    於本院審理時坦認犯行，已如前述，此項被告犯後態度乃原
    審未及審酌，所為量刑即有未洽。至檢察官上訴以被告與A
    女僅為一般朋友關係，竟為圖一己性慾之滿足，無視A女已
    明確表示拒絕之意，對A女為上開強制性交犯行，嚴重侵害A
    女之性自主權，所為惡性重大，且犯後飾詞否認犯行，被告
    及其辯護人甚以與本案無關之告訴人交友狀況，攻訐告訴人
    指訴之憑信性，造成A女二次傷害，迄今亦尚未向A女道歉及
    賠償，足見被告毫無悔意，犯後態度惡劣，原審所為量刑難
    達刑罰教育之功能，尚欠允當等語，惟被告於上訴後，終於
    本院審理時已坦承犯行，原審上開所為之量刑難謂妥適構成
    應予撤銷之理由情形，故就此部分量刑基礎已有不同，檢察
    官上訴以原審量刑不當為由提起上訴，已失所據，難認為有
    理由。被告上訴另請求依刑法第59條酌減其刑云云，惟被告
    何以不符合刑法第59條酌減其刑規定之適用，業經說明如前
    ，應予駁回，惟原判決兼有上述可議之處，無從予以維持，
    自應由本院將原判決予以撤銷改判。
(二)量刑審酌事由：爰以行為人之責任為基礎，審酌被告並無前
    科，素行尚佳，然被告明知與A女間無男女情感存在，為滿
    足個人性慾，竟利用A女對朋友間無戒備之心，無視A女表達
    拒絕之明確意願，不顧A女反抗為本案強制性交犯行，對A女
    之性自主決定權及人格尊嚴戕害甚鉅，A女心中陰影難以抹
    滅，被告至本院審理時終能坦認犯行後，固積極尋求與A女
    和解，仍因訴訟中之防禦辯詞造成A女二度傷害，未能獲致A
    女寬諒(本院卷第263頁)，考量被告因年輕識淺，一時衝動
    始為本案犯行，其犯罪情節、手段尚非殘暴，兼衡被告自陳
    大學肄業之智識程度、現從事多元計程車、110年6、7月沒
    有月薪、未婚，需扶養外婆，經濟狀況勉持等家庭生活經濟
    等一切情狀（原審卷第344頁，本院卷第137、169、243頁）
    ，量處如主文第2項所示之刑。
(三)不予緩刑之說明：
 1、辯護人另以被告已坦承犯行，深具悔意，被告復無前科，且
    被告父母離異，與母親相依為命，母親過世後，需一人扶養
    外婆等家庭、經濟狀況，請求諭知被告緩刑等語。
 2、惟按諭知緩刑者，依刑法第74條第1項所定係以受2年以下有
    期徒刑、拘役或罰金之宣告為要件。查被告本案所犯之罪宣
    告之刑，已逾2年有期徒刑，與宣告緩刑之要件不侔，被告
    及辯護人所請於法未合，本院無從宣告緩刑，併此敘明。
據上論斷，應依刑事訴訟法第369條第1項前段、第364條、第299
條第1項前段，刑法第221條第1項，判決如主文。
本案經檢察官方心瑜提起公訴，檢察官高肇佑提起上訴，檢察官
鄭堤升到庭執行職務。　
中　　華　　民　　國　　110 　年　　8 　　月　　25　　日
                  刑事第三庭    審判長法　官  張惠立
                                      法　官  張江澤
                                      法　官  劉兆菊
以上正本證明與原本無異。
如不服本判決，應於收受送達後20日內向本院提出上訴書狀，其
未敘述上訴之理由者並得於提起上訴後20日內向本院補提理由書
（均須按他造當事人之人數附繕本）「切勿逕送上級法院」。
                                      書記官  吳芝嘉
中　　華　　民　　國　　110 　年　　8 　　月　　25　　日

附錄：本案論罪科刑法條全文
中華民國刑法第221條第1項
對於男女以強暴、脅迫、恐嚇、催眠術或其他違反其意願之方法
而為性交者，處3年以上10年以下有期徒刑。